【裁判字號】    99,交聲,1435
【裁判日期】    990402
【裁判案由】    聲明異議
【裁判全文】
臺灣臺中地方法院交通事件裁定        99年度交聲字第1435號
原處分機關  交通部公路總局臺中區監理所臺中市監理站
受處分人    乙○○  59歲民.
送達代收人  甲○○
上列受處分人因違反道路交通管理處罰條例案件，對於交通部公
路總局臺中區監理所臺中市監理站於民國99年3月22日所為之處
分（裁監稽違字第裁61-GD0000000號裁決書），聲明異議，本院
裁定如下：
    主    文
原處分關於罰鍰新台幣肆萬伍仟元部分撤銷。
前項撤銷部分，乙○○不罰。
    理    由
一、原處分旨略以：異議人即受處分人乙○○（下稱受處分人）
    於民國96年10月17日，騎乘車牌號碼F9L-779號重機車，在
    臺中市○○○○○路口處，因「酒後駕車肇事，未致人受傷
    ，酒測值換算呼氣值1.59MG/L」違規，為臺中市警察局第六
    分局協和派出所員警以中市警交字第GD0000000號舉發違反
    道路交通管理事件通知單舉發。受處分人於99年3月22日由
    謝麗君至站代為簽收裁監稽違字第裁61-GD0000000號裁決書
    ，本站依違反道路交通管理處罰條例第35條第1項第1款規定
    ，處罰鍰新臺幣（下同）45,000元（99年3月22日已登載禁
    考機車駕照1年、簽收道安講習單）等語。
二、本件異議意旨略以：緩起訴已期滿，申請一罪不二罰，監理
    單位方面罰鍰請予以免罰等語。
三、經查：
（一）按汽車駕駛人，駕駛汽車經測試檢定有酒精濃度超過規定
      標準者，處15,000元以上60,000元以下罰鍰，並當場移置
      保管其車輛及吊扣其駕駛執照1年；汽車駕駛人有飲用酒
      類後其吐氣所含酒精濃度超過每公升0.25毫克以上者，不
      得駕車；汽車駕駛人，因違反本條例及道路交通安全規則
      之規定，受吊扣或吊銷駕駛執照處分時，吊扣或吊銷其持
      有各級車類之駕駛執照，道路交通管理處罰條例第35條第
      1項第1款、第68條、道路交通安全規則第114條第2款與違
      反道路交通管理事件統一裁罰標準表分別定有明文。次按
      94年2月5日公布，95年2月5日施行之行政罰法第26條規定
      ，「一行為同時觸犯刑事法律及違反行政法上義務規定者
      ，依刑事法律處罰之。但其行為應處以其他種類行政罰或
      得沒入之物而未經法院宣告沒收者，亦得裁處之。前項行
      為如經不起訴處分或為無罪、免訴、不受理、不付審理之
      裁判確定者，得依違反行政法上義務規定裁處之。」即所
      謂一事不二罰原則，探究其立法目的，無非以一行為同時
      觸犯刑事法律及違反行政法上義務規定時，由於刑罰與行
      政罰同屬不法行為之制裁，而刑罰之懲罰作用較強，依刑
      事法律處罰即足資警惕，實無一事二罰再處行政罰之必要
      ，但罰鍰以外之沒入或其他種類行政罰，因兼具維護公共
      秩序之作用，為達行政目的，行政機關仍得併予裁處。而
      緩起訴處分並附條件為捐款命令乃刑事處分，行政機關即
      不得對同一行為再課以行政罰鍰（臺灣高等法院暨所屬法
      院96年法律座談會刑事類提案第36號研討結果參照）。
（二）受處分人於上開時、地，駕駛前揭重機車，因「酒後駕車
      肇事，未致人受傷，酒測值換算呼氣值1.59mg/l」之違規
      ，為警以其違反道路交通管理處罰條例第35 條第1項第1
      款規定，以中市警交字第GD0000000號舉發違反道路交通
      管理事件通知單舉發等事實，為受處分人所自承，且有舉
      發違反道路交通管理事件通知單影本1紙在卷可憑。本件
      受處分人上開酒後駕車除構成道路交通管理處罰條例第35
      條第1項第1款之交通違規事由外，亦已合於刑法第185條
      之3服用酒類不能安全駕駛動力交通工具而駕駛罪之構成
      要件，經臺灣臺中地方法院檢察署檢察官於96年12月20日
      以96年度偵字第29298號為緩起訴處分，而應向財團法人
      臺灣省私立向上兒童福利基金會附屬臺中育嬰院支付6萬
      元，且已履行完畢，有上開緩起訴處分書、郵政跨行匯款
      申請書及財團法人台灣省私立向上兒童福利基金會附屬臺
      中育嬰院緩起訴處分金收據等影本各1紙附卷可稽。基上
      所述，受處分人前揭酒醉駕車之一行為，同時觸犯刑事法
      律及違反行政法上義務規定，其刑事案件部分既經檢察官
      為緩起訴處分且命其向財團法人台灣省私立向上兒童福利
      基金會附屬臺中育嬰院支付60,000元確定在案，揆諸前開
      說明，受處分人既已依刑事法律處罰之，基於一事不二罰
      原則，原處分機關自不得對同一行為再裁處罰鍰，是原處
      分機關就此未予詳查，據予裁罰，自有未恰。
（三）至原處分機關援引中檢惠文字第0951000284號函及交通部
      交路字第0950006986號函示，仍依處罰條例第35條規定裁
      處云云。惟按法官依據法律獨立審判，憲法第80條定有明
      文，各機關依其職掌就有關法規為釋示之行政命令，法官
      於審判案件時固可予以引用，但仍得依據法律，表示適當
      之不同見解，並不受其拘束；司法行政機關所發司法行政
      上之命令，如涉及審判上之法律見解，僅供法官參考，法
      官於審判案件時，亦不受其拘束（司法院大法官會議解釋
      釋字第216號解釋意旨參照），是前開檢察署及交通部所
      為之函釋，僅得供法院參考，法院並不受其拘束，併此敘
      明。
四、綜上所述，原處分機關上開罰鍰之行政裁罰，即有未洽，受
    處分人就此部分之異議，為有理由，故就此部分之原處分應
    予撤銷，另由本院為受處分人不罰之諭知。至於原處分機關
    所為禁考機車駕駛執照1年及施以道安講習之行政裁罰，受
    處分人並未就該部分聲明異議，自非本院所得審酌，附此敘
    明。
五、據上論斷，應依道路交通管理處罰條例第87條第2項，道路
    交通案件處理辦法第20條規定，裁定如主文。
中    華    民    國    99    年    4    月    2      日
                        交通法庭  法  官  劉國賓
以上正本證明與原本無異。
如不服本裁定，應於收受送達後5日內向本院提出抗告狀。（應
附繕本）
                                  書記官  張隆成
中    華    民    國    99    年    4    月    2      日

司法院資訊處製作；財團法人民間司法改革基金會備份。
